【裁判字號】    89,上訴,1395
【裁判日期】    890623
【裁判案由】    常業竊盜
【裁判全文】
臺灣高等法院臺中分院刑事判決                  八十九年度上訴字第一三九五號
    上  訴  人  臺灣苗栗地方法院檢察署檢察官
    上  訴  人
    即  被  告  壬○○
右上訴人，因被告常業竊盜案件，不服臺灣苗栗地方法院八十八年度訴字第四三八號
，中華民國八十九年六月二十三日第一審判決（起訴案號：臺灣苗栗地方法院檢察署
八十八年度偵緝字第二五七號，八十八年度偵字第四二二０號、第四六八七號、第五
一二五號，並經同署移送併辦：八十九年度偵字第一三二０號），提起上訴，本院判
決如左：
    主  文
原判決撤銷。
壬○○連續毀越安全設備，於夜間侵入住宅竊盜，處有期徒刑貳年，並應於刑之執行
前，令入勞動場所強制工作參年。
    事  實
一、壬○○自民國七十四年間起即因竊盜罪，經臺灣新竹地方法院先後裁定交付保護
    管束、施以感化教育，七十七年間再因竊盜罪裁定交付保護管束及感化教育，八
    十二年間復因竊盜罪經該院裁定感化教育，猶不知悔改。竟意圖為自己不法之所
    有，並基於概括犯意，先於民國八十七年十一月九日下午六時許，在苗栗縣竹南
    鎮○○路二四０號戊○○所開設之「玉誠金香店」內，趁機竊取戊○○所有置於
    辦公桌抽屜內之現金新台幣（下同）約一千元及新竹中小企業銀行竹南分行之支
    票二紙（發票人為劉溪海、金額均為七千元，票號分別為二０七一六號、二０七
    一七號），得手後壬○○嗣將上開支票以自己名義向彰化銀行苗栗分行提示，因
    失主已向銀行申報掛失止付，致為警循線查獲，始查悉上情（詳如附表編號一所
    示）。壬○○又以同一概括犯意，顯有犯罪習慣，自八十八年五月下旬某日起，
    至八十八年九月十日下午四時許止，連續在如附表所示編號二至編號九所示之時
    間、地點，以佯稱購物等手法竊取如附表所示丙○○等人所有之物品（各次行竊
    之時間、地點、犯罪手法、竊得財物、被害人均詳如附表編號二至編號九），經
    警先後查獲。嗣經警再循線查獲壬○○於八十八年八月、九月間亦有如附表編號
    十至十四所示之連續竊盜犯行（其犯罪時間地點、手法、所得財物、被害人均詳
    如附表所示），經檢察官移送本院併辦。
二、案經苗栗縣警察局、苗栗縣警察局竹南分局、頭份分局移送臺灣苗栗地方法院檢
    察署檢察官偵查起訴，及由該署檢察官移送本院併辦。
    理  由
一、右開附表所示一至九之竊盜犯罪事實，業據上訴人即被告（下稱被告）壬○○，
    於警訊時、偵查中、原審時坦承不諱，核與被害人戊○○、丙○○、辛○○、辰
    ○○、乙○○、卯○○、庚○○、己○○、丑○○於警訊中指訴失竊之情節相符
    ，復據被害人戊○○於偵查中指稱在卷，並有贓物認領保管單二紙、支票影本二
    紙、遺失票據申報書二紙、掛失止付票據提示人資料查報表二紙等附卷可稽，足
    認被告之自白核與事實相符，雖被告於原審通緝到案時否認有竊盜被害人戊○○
    支票之情事，惟於原審辯論庭時已坦承在卷（參見原審卷八七、一０一頁），核
    與偵查中所供吻合（參見八十八年偵緝字第二五七號卷八頁），可見該等犯行，
    洵堪認定。又附表編號十至十四號竊盜犯行，亦據被告於警訊時先後多次供承不
    諱，核與被害人子○○、寅○○、癸○○、甲○○、林恆業於警訊時指訴之情節
    相符，並據被害人癸○○於偵查中指稱綦詳，亦據被害人寅○○、林恆業於本院
    調查時指稱在卷，雖被告於警訊時供稱編號十三之現金僅八千元左右云云（參見
    八十九年偵字第一三二０號卷七頁），但無法提出證明，且與被害人所指稱有異
    ，自應以被害人之供陳為可採，而寅○○所供被竊三千八百元，與警訊時所供不
    合，亦難採取，是本案事證至為明確，從而，被告上開連續犯行，均堪認定。
二、核被告壬○○上開竊盜所為，其中如附表編號四、七所示之犯行，係犯刑法第三
    百二十一條第一項第一款之加重竊盜罪。如附表編號六、十所示之犯行，係犯刑
    法第三百二十一條第一項第一款、第二款之加重竊盜罪。其餘十件之犯行，均係
    犯刑法第三百二十條第一項之竊盜罪。且被告如附表編號十至十四之五件犯行，
    與起訴部分，有裁判上一罪關係，並經檢察官移送本院併辦，本院自應一併審理
    。又被告上開十四件之竊盜犯行，時間緊接，手法相同，所犯罪名之基本構成要
    件相同，顯係基於概括犯意為之，為連續犯，應依刑法第五十六條規定，以其中
    情節較重編號六之毀越安全設備於夜間侵入住宅竊盜罪一罪論（參見八十八年偵
    字第四二二０號卷十一頁），並加重其刑。且查被告犯罪次數雖多，惟時間係集
    中分佈於八十八年七月至九月間，時間尚短，而被告於原審亦供承係因找不到工
    作始為竊盜犯行，其間亦曾從事清潔工作而取得報酬，只是斷斷續續等語，故尚
    無從逕予認定被告有以竊盜為生之事實，自不得遽以常業竊盜罪相繩，公訴意旨
    認被告係犯常業竊盜罪嫌，尚有未洽，起訴法條自應予變更。再者，依被告之前
    科表所載，被告於少年兒童時即因竊盜罪，經法院多次裁判交付感化教育在案，
    本案甚多案情，且係佯稱購物或拿取送洗之衣服，利用被害人忙於找尋貨物之際
    而伺機竊盜皮包或其財物，自堪認被告有犯罪習慣。
三、原審經審理之結果，認被告罪證明確，予以論科，固非無見。但被告係經檢察官
    以常業竊盜罪起訴，其中附表編號一之犯行，與編號二之犯行，時間僅相隔六個
    月，原審卻認該罪與其他各罪相隔一年左右，應係犯意各別而依數罪併罰論科，
    已有未合。又原審依數罪併罰而論科，卻未就何罪應宣告強制工作先予認定，並
    於該罪刑之後宣告，僅於定兩罪應執行刑之後，一併諭知，自有未合。且原審附
    表九件之犯行，其附表所載犯罪方法係「徒手」，並未載明如何徒手犯罪，其態
    樣如何，附表內亦未載明各該次犯行，究係觸犯刑法第三百二十條第一項、或刑
    法第三百二十一條第一項各款何罪名，於理由內僅載明編號二至九係犯刑法第三
    百二十條第一項、第三百二十一條第一項第一款、第二款之罪，更有理由不備之
    違誤。又編號四之被害人辰○○於警訊時陳稱其住處未上鎖在卷（參見八十八年
    偵字第四二二０號卷九頁），則被告侵入該住處行竊，自僅成立刑法第三百二十
    一條第一項第一款之罪，原審認同時有第二款之要件，顯有未合。再者，被告另
    有附表編號十至十四之五件犯行，原審未及併辦審理，亦有未合。被告提起上訴
    ，僅於上訴理由狀，請求能給予自新機會，卻未於本院調查、審理時出庭應訊，
    自難堪取。檢察官提起上訴，指稱原審就附表編號十至十四之五件犯行，未及審
    理，尚有未合，自為有理由，原審亦有上開可議，即屬無可維持，應由本院撤銷
    改判。爰審酌被告素行不佳、年青力壯而不知上進，竟一再行竊，雖未至恃此為
    業之程度，惟顯已有犯罪之習慣，危害社會甚鉅及其犯後態度良好等一切情狀，
    量處如主文第二項所示之刑，以示懲儆。且依上所述，被告有犯罪習慣，經核與
    竊盜犯贓物犯保安處分條例第三條第一項第一款之規定相符，且依其犯罪情節，
    足認有施以強制工作之必要，爰併諭知被告應於刑之執行前，令入勞動處所強制
    工作三年，以資矯正。且被告受合法傳喚，無正當理由不到庭，爰不待其陳述逕
    行判決如上。
據上論斷，應依刑事訴訟法第三百六十九條第一項前段、第三百六十四條、第三百七
十一條、第二百九十九條第一項前段、第三百條，刑法第五十六條、第三百二十一條
第一項第一款、第二款，竊盜犯贓物犯保安處分條例第三條第一項第一款、第四條、
第五條第一項前段，判決如主文。
本案經檢察官丁○○到庭執行職務
中      華      民      國    八十九      年    十一      月    十四    日
                              臺灣高等法院臺中分院刑事第二庭
                                    審判長法  官  羅  禮  政
                                          法  官  陳  欣  安
                                          法  官  蔡  聰  明
右正本證明與原本無異。
被告不得上訴。檢察官得上訴。
如不服本判決應於收受送達後十日內向本院提出上訴書狀，其未敘述上訴之理由者並
得於提起上訴後十日內向本院補提理由書（均須按他造當事人之人數附繕本）。
                                          書記官    瑞  芳
中      華      民      國    八十九      年    十一      月    十五    日
附錄：
刑法第三百二十一條：
犯竊盜罪而有左列情形之一者，處六月以上五年以下有期徒刑：
一、於夜間侵入住宅或有人居住之建築物、船艦或隱匿其內而犯之者。
二、毀越門扇、牆垣或其他安全設備而犯之者。
三、攜帶兇器而犯之者。
四、結夥三人以上而犯之者。
五、乘火災、水災或其他災害之際而犯之者。
六、在車站或埠頭而犯之者。
前項之未遂犯罰之。
                                                                        Ｋ
附表：
┌──┬───────┬──────┬────┬───┬────────┐
│編號│犯罪時間、地點│犯罪手法    │竊得財物│被害人│備  註、所犯法條│
├──┼───────┼──────┼────┼───┼────────┤
│一  │八十七年十一月│趁機竊盜抽屜│現金一千│戊○○│得手後，現金已花│
│    │九日下午六時許│內財物。    │元及新竹│      │用，支票經提示被│
│    │，在苗栗縣竹南│            │企銀竹南│      │發覺未得逞。    │
│    │鎮○○路二四０│            │分行支票│      │刑法第三百二十條│
│    │號辦公室。    │            │二紙。  │      │第一項。        │
├──┼───────┼──────┼────┼───┼────────┤
│二  │八十八年五月下│佯稱購物，趁│皮包乙只│丙○○│得手之現金已花用│
│    │旬某日，在苗栗│機竊取皮包。│、現金七│      │，其餘之物均丟棄│
│    │縣頭份鎮○○路│            │千元、印│      │。              │
│    │一八四號，泰源│            │章一枚。│      │刑法第三百二十條│
│    │五金行。      │            │        │      │第一項。        │
├──┼───────┼──────┼────┼───┼────────┤
│三  │八十八年七月二│趁機行竊。  │現金六千│辛○○│現金已花用。    │
│    │日十二時許，苗│            │元。    │      │刑法第三百二十條│
│    │栗縣頭份鎮義民│            │        │      │第一項。        │
│    │街十四號商店。│            │        │      │                │
├──┼───────┼──────┼────┼───┼────────┤
│四  │八十八年七月三│未上鎖被侵入│現金七千│辰○○│現金已花用。    │
│    │日凌晨四時許，│。          │元。    │      │刑法第三百二十一│
│    │苗栗縣頭份鎮長│            │        │      │條第一項第一款。│
│    │安街五四號住處│            │        │      │                │
├──┼───────┼──────┼────┼───┼────────┤
│五  │八十八年七月十│佯稱購物。  │現金三千│乙○○│現金已花用。    │
│    │三日下午六時許│            │元。    │      │刑法第三百二十條│
│    │，苗栗縣竹南鎮│            │        │      │第一項。        │
│    │東平路一０四之│            │        │      │                │
│    │一號順發金香店│            │        │      │                │
├──┼───────┼──────┼────┼───┼────────┤
│六  │八十八年七月十│破壞一樓後方│皮夾乙只│卯○○│得手，現金已花用│
│    │五日凌晨五時許│砂窗侵入。  │、現金二│      │，其餘物品丟棄。│
│    │，苗栗縣頭份鎮│            │萬元、身│      │刑法三百二十一條│
│    │和平路一二七巷│            │分証、印│      │第一項第一款、第│
│    │十六號住處。  │            │章、健保││二款。          │
│    │              │            │卡各乙枚│      │                │
├──┼───────┼──────┼────┼───┼────────┤
│七  │八十八年七月二│侵入住宅。  │皮夾乙只│庚○○│現金已花用，皮夾│
│    │十日凌晨一時四│            │、現金二│      │乙只經警尋獲後發│
│    │十分許，在苗栗│            │百元。  │      │還被害人領取。  │
│    │縣頭份鎮上埔里│            │        │      │刑法第三百二十一│
│    │十鄰四七號住處│            │        │      │條第一項第一款。│
├──┼───────┼──────┼────┼───┼────────┤
│八  │八十八年九月初│取衣服，趁機│皮包乙只│己○○│得手之現金已花用│
│    │某日上午，苗栗│竊盜皮包。  │、現金二│      │，其餘之物均丟棄│
│    │縣頭份鎮○○路│            │萬元、身│      │。              │
│    │八六二號，麗潔│            │分証、駕│      │刑法第三百二十條│
│    │洗衣廣場。    │            │照、印章│      │第一項。        │
│    │        │            │各乙枚、│      │                │
│    │              │            │行動電話│      │                │
│    │              │            │乙只。  │      │                │
├──┼───────┼──────┼────┼───┼────────┤
│九  │八十八年九月十│佯稱購買睡袋│皮包乙只│丑○○│得手後為失主發現│
│    │日下午四時許，│，竊取皮包。│、身分証│      │旋為警查獲，竊取│
│    │苗栗縣頭份鎮中│            │乙枚、現│      │財物無損失，均已│
│    │華路九三四號商│            │金七千元│      │發還被害人領取。│
│    │店。          │            │。      │      │第三百二十條第一項
├──┼───────┼──────┼────┼───┼────────┤
│十  │八十八年八月十│砸破玻璃侵入│康貝特飲│子○○│飲用後丟棄。    │
│    │五日凌晨，苗栗│。          │料二瓶。│      │刑法第三百二十一│
│    │縣頭份鎮○○路│            │        │      │條第一項第一款、│
│    │二二號前，稻草│            │        │    │第二款。        │
│    │人檳榔攤。    │            │        │      │                │
├──┼───────┼──────┼────┼───┼────────┤
│十一│八十八年八月二│佯稱購買啤酒│三千元。│寅○○│已花用。        │
│    │十日十六時，苗│，趁機竊取收│        │      │刑法第三百二十條│
│    │栗縣頭份鎮水源│銀機內之現金│        │      │第一項。        │
│    │路四三０號，永│。          │        │      │                │
│    │和山商店。    │            │        │      │                │
├──┼───────┼──────┼────┼───┼────────┤
│十二│八十八年八月二│入店趁機竊取│四千元。│癸○○│已花用。        │
│    │十五日十一時許│抽屜現金。  │        │      │刑法第三百二十條│
│    │，苗栗縣頭份鎮│            │        │      │第一項。        │
│    │信義路四０二號│            │        │      │                │
│    │，金迪食品行。│            │        │      │                │
├──┼───────┼──────┼────┼───┼────────┤
│十三│八十八年八月三│佯稱買金香，│一萬餘元│甲○○│已花用。        │
│    │十日十四時三十│趁機竊取抽屜│        │      │刑法第三百二十條│
│    │分，苗栗縣頭份│現金。      │        │      │第一項。        │
│    │鎮○○路九七號│            │        │      │                │
│    │，新茂發香行。│            │        │      │                │
├──┼───────┼──────┼────┼───┼────────┤
│十四│八十八年九月三│佯稱購買皮鞋│六千七百│林恆業│已花用。        │
│    │日十五時三十五│，趁機竊取抽│元。其中│      │刑法第三百二十條│
│    │分，苗栗縣頭份│屜現金。    │一百元一│      │第一項。        │
│    │鎮○○路一三四│            │張，五十│      │                │
│    │號新光皮鞋行。│            │元二張。│      │                │
└──┴───────┴──────┴────┴───┴────────┘
                      Ｋ


司法院資訊處製作；財團法人民間司法改革基金會備份。
